臺灣高等法院高雄分院刑事判決　　　　　96年度上易字第33號
上　訴　人　臺灣高雄地方法院檢察署檢察官
上　訴　人
即　被　告　甲○○
上列上訴人因被告妨害公務等案件，不服臺灣高雄地方法院95年
度易字第977 號中華民國95年11月30日第一審判決（起訴案號：
臺灣高雄地方法院檢察署95年度偵字第11298 號），提起上訴，
本院判決如下：
     主  文
上訴駁回。
     事  實
一、甲○○前於民國91年間曾因恐嚇罪，經法院判處有期徒刑4
    月確定，於91年10月8 日易科罰金執行完畢。猶不知悔改，
    於94年4 月17日12時許，在高雄縣燕巢鄉某處飲酒後，酒精
    已對其生理造成影響而達不能安全駕駛動力交通工具之程度
    ，仍於同日14時許貿然騎乘車號WBW-060 號輕型機車返家，
    於當日15時15分許行經高雄市○○區○○路與興西路口時，
    因行車不穩，為高雄市政府警察局交通大隊第七分隊警員賴
    金福發現後予以攔檢，經賴金福告知其涉嫌酒後駕車，依法
    須進行呼氣酒精濃度檢測時，甲○○唯恐酒測值過高遭取締
    ，竟以「操你媽B 」、「你們全家死光光」等語辱罵依法執
    行職務之警員賴金福（公然侮辱部分，未據告訴），經員警
    賴金福拿水予甲○○飲用並規勸其接受酒測，初仍悍然拒不
    配合，幾經勸說折騰後始趨前配合呼氣，當場為警測得呼氣
    酒精濃度高達每公升0.84毫克，詎甲○○僅因賴金福要求配
    合後續臨檢勤務，竟即心生不滿，另基於以強暴手段妨害公
    務之犯意，突然自其右側褲袋內取出隨身攜帶長約6.6 公分
    之鐵釘2 支，衝向賴金福右側並試圖攻擊賴金福之腰部，幸
    賴金福及早發現閃開，且與另一警員賴進達共同上前將甲○
    ○制伏壓在地上，並當場自其右手掌扣得其所有供犯罪所用
    之上開鐵釘2 支。
二、案經高雄市政府警察局楠梓分局移送臺灣高雄地方法院檢察
    署檢察官偵查起訴。
    理  由
壹、程序方面：
  (一)證人賴金福偵查中陳述之證據能力：
    按被告以外之人於偵查中向檢察官所為陳述，除顯有不可信
    之情況者外，得為證據，刑事訴訟法第159 條之1 第2 項定
    有明文。本件證人賴金福於檢察官偵查中所為之陳述，其未
    曾提及檢察官在偵查時有不法取供之情形，又無人反對該項
    供述得具有證據能力，及釋明上開供述有顯不可信之情況，
    復經原審依法傳喚到庭具結證述，被告之對質、詰問權已獲
    保障，依上說明，其於偵查中之證言，自均具有證據能力。
  (二)證人賴進達偵查中陳述之證據能力：
    按被告以外之人（包括證人、鑑定人、告訴人、被害人及共
    同被告等）於審判外之陳述雖不符刑事訴訟法第159 條之1
    至之4 等四條之規定，而經當事人於審判程序同意作為證據
    ，法院審酌該言詞陳述或書面陳述作成時之情況，認為適當
    者，亦得為證據；當事人、代理人或辯護人於法院調查證據
    時，知有刑事訴訟法第159 條第1 項不得為證據之情形，而
    未於言詞辯論終結前聲明異議者，視為有前項之同意，同法
    第159 條之5 定有明文。本件證人賴進達固曾於偵查中為陳
    述，其性質雖屬傳聞證據，惟其未再於法院審理中為陳述，
    且查無符合同法第159 條之1 至之4 等前四條之情形，其所
    為之上開偵查筆錄內容，業經本院審理時予以提示並告以要
    旨，且各經檢察官及被告等人表示意見。當事人已知上述筆
    錄乃傳聞證據，且均未於言詞辯論終結前對該等筆錄內容異
    議，依上開規定，是其於偵查中之證言，已擬制同意其有證
    據能力，本院審酌上開筆錄作成時，較無人情施壓或干擾，
    亦無不當取供之情形，認為以之作為本案之證據亦屬適當，
    是其於偵查中之證言自具有證據能力。
貳、實體方面：
一、訊據上訴人即被告甲○○固不諱言於案發當天飲用3 、4 罐
    臺灣啤酒後，騎乘機車返家時，在案發地點為警攔檢，並於
    遭警攔下後，與執勤警員賴金福發生口角，並辱罵三字經「
    操你媽B 」、「你們全家死光光」，之後曾取出鐵釘2 支握
    在手中等情，惟矢口否認有何酒後駕車、侮辱公務員及妨害
    公務犯行，辯稱：我當天騎車很穩，是警察抓我衣領將我從
    機車上拖下來，我才從口袋拿出鐵釘，結果警察看到後，將
    我按在地上毆打，我才罵他們三字經云云。經查：被告於原
    審已坦承酒後駕車之事實（原審卷第39頁），且被告如何酒
    後駕車，遭警攔下，而當場侮辱依法執行職務之公務員及妨
    害公務之犯罪事實，業據證人賴金福於偵查中證述：當天我
    在興楠路路口，看見被告行車不穩，我就把他攔過來，要求
    他酒測，他就以操你媽、我家死人等三字經罵我，我就拿水
    給他喝，他一直不配合，後來我說再不吹就把他帶走，他才
    吹，可是在吹時他就衝過來，手裡拿著鐵釘往我腰部衝過來
    要刺，我有閃開沒有被刺到，我就把他壓制在地上，我同事
    過來幫忙，發現他手上拿2 支鐵釘等語（偵卷第24頁），於
    原審中結證：當時沒有人抓被告胸前衣服，將他從機車強拉
    下來，也沒有人對被告咆哮等語（原審卷第36至37頁），證
    人賴進達於偵查中亦證稱：被告有抗拒我同事（指賴金福）
    的動作，我看到他們（指被告與賴金福）拉扯時，我就去幫
    忙同事拉被告，並且發現他手上有2 支鐵釘等語（偵卷第24
    頁）明確在卷；被告亦自承其有酒後駕車返家時，在案發地
    點為警攔檢，並於遭警攔下後，與執勤警員賴金福發生口角
    ，及辱罵其三字經「操你媽B 」、「你們全家死光光」，之
    後又取出鐵釘2 支握在手中等情，與證人上開所證情節大致
    相符；佐以證人賴金福、賴進達係因執行勤務時，發現被告
    有酒後駕車情形，始攔下被告欲進行酒測，與被告本不相識
    ，倘非被告確有上開犯行，渠等何須設詞誣陷被告，尤以證
    人賴金福於偵查中尚且表示不告訴被告公然侮辱罪（偵卷第
    24 頁） ，益證證人賴金福並未挾怨報復，而為虛偽陳述之
    情形，否則其豈有不順勢對被告提出公然侮辱告訴之理，此
    外，復有上開酒精濃度呼氣測試表、照片各1 紙（警卷第5
    、11 頁） 在卷可稽，及鐵釘2 支扣案可佐，而該鐵釘2 支
    ，經原審當庭勘驗結果，質地堅硬，長度約6.6 公分，有勘
    驗筆錄附卷可參（原審卷第38頁），客觀上顯足對他人之身
    體安全產生危險，被告仍持以攻擊警員，顯屬以強暴手段妨
    害公務。故本院認為證人賴金福、賴進達所為之上開證詞較
    為可信，被告上開所辯顯無可採，本件事證明確，堪予認定
    ，應依法論科。
二、核被告所為，係犯刑法第185 條之3 酒後駕車罪、第135 條
    第1 項妨害公務罪、第140 條第1 項侮辱公務員罪；被告所
    犯上開三罪間，犯意各別、罪名有異，應分論併罰。又被告
    前於91年間曾因恐嚇罪，經法院判處有期徒刑4 月確定，於
    91年10月8 日易科罰金執行完畢，有臺灣高等法院被告前案
    紀錄表在卷可稽，其於上開徒刑執行完畢後5 年內再犯本件
    有期徒刑以上之三罪，均為累犯，均應加重其刑。按被告行
    為後，刑法業於94年2 月2 日修正公布，95年7 月1 日起施
    行，修正後刑法第2 條第1 項規定：「行為後法律有變更者
    ，適用行為時之法律。但行為後之法律有利於行為人者，適
    用最有利於行為人之法律」。修正後刑法第47條，雖將修正
    前刑法第47條修正限制為受徒刑之執行完畢，或一部之執行
    而赦免後，5 年以內「故意」再犯有期徒刑以上之罪者，始
    成立累犯。但上述新舊法之規定，對於本件被告「故意」犯
    本案之罪，亦無所謂「有利或不利」之情形，依上說明，無
    適用修正後刑法第2 條第1 項之規定比較新舊法適用之問題
    。
三、原審認被告罪證明確，因而適用刑法第2 條第1 項，刑法第
    185 條之3 、第135 條第1 項、第140 條第1 項、第51條第
    6 款、第41條第1 項前段、第38條第1 項第2 款，罰金罰鍰
    提高標準條例第1 條前段，修正前罰金罰鍰提高標準條例第
    2 條，現行法規所定貨幣單位折算新臺幣條例第2 條規定，
    並審酌被告酒後於不能安全駕駛之情狀下，仍駕車上路，顯
    然不顧公共大眾行之安全，於遭警察依法實施臨檢酒測時，
    復以上開方式侮辱警員及妨害公務，且到案後否認多數犯罪
    ，態度倨傲，言語囂張，顯無改過之意，惡性非輕，另斟酌
    其教育程度高職畢業、職業工人等一切情狀，就酒後駕車及
    侮辱公務員部分，均量處拘役50日；就妨害公務部分，量處
    有期徒刑6 月，並以被告行為後，刑法已於94年2 月2 日修
    正公布，95年7 月1 日施行，修正後刑法第2 條第1 項規定
    ：「行為後法律有變更者，適用行為時之法律。但行為後之
    法律有利於行為人者，適用最有利於行為人之法律。」，改
    採從舊從輕原則。其中1.易科罰金折算標準：被告行為時之
    刑法第41條第1 項前段規定：「犯最重本刑為5 年以下有期
    徒刑以下之刑之罪，而受6 個月以下有期徒刑或拘役之宣告
    ，因身體、教育、職業、家庭之關係或其他正當事由，執行
    顯有困難者，得以1 元以上3 元以下折算1 日，易科罰金。
    」，被告行為時之易科罰金折算標準，依修正前罰金罰鍰提
    高標準條例第2 條前段（現已刪除）規定，係就其原定數額
    提高為100 倍折算1 日，則本件被告行為時之易科罰金折算
    標準，應以銀元100 元至300 元折算1 日，經折算為新臺幣
    後，應以新臺幣300 元至900 元折算為1 日。惟修正後之刑
    法第41條第1 項前段規定：「犯最重本刑為5 年以下有期徒
    刑以下之刑之罪，而受6 個月以下有期徒刑或拘役之宣告者
    ，得以新臺幣1 千元、2 千元或3 千元折算1 日，易科罰金
    。」，依修正後之刑法第2 條第1 項規定比較修正前後易科
    罰金折算標準，以舊法較有利被告，自應適用行為時法（即
    舊法）定其折算標準。2.定應執行刑部分：修正後刑法第51
    條第6 款，僅因拘役之計算單位為日，乃將舊法該款定拘役
    應執行刑之最高刑度4 月，修正為120 日，無新舊法比較問
    題，仍依適用修正前刑法第51條第6 款規定，定其應執行刑
    。爰就量處拘役50日、50日、有期徒刑6 月部分，均依修正
    前刑法第41條第1 項前段規定，諭知易科罰金之折算標準，
    並依修正前刑法第51條第6 款規定，定應執行拘役90日，併
    依修正前刑法第41條第1 項前段規定，諭知易科罰金之折算
    標準，另諭知扣案之鐵釘2 支，為被告所有供其犯上開妨害
    公務罪所用之物，應依刑法第38條第1 項第2 款規定宣告沒
    收。核其認事用法均無不合，量刑亦屬妥適。檢察官上訴意
    旨指摘原判決量刑過輕，被告上訴意旨否認犯罪，均為無理
    由，應予駁回。
四、至於被告聲請調閱案發當天其被帶往警局之錄影帶，以證明
    其確遭警員毆打之事實，惟被告於偵查中已供述：案發當時
    我身上沒有傷一語（偵卷第5 頁），既然其身上無傷，縱使
    調閱警詢錄影帶，亦無法證明被告有受傷之事實；又被告聲
    請調查其於案發當天所騎機車，有無倒地受損之事實，以證
    明證人賴金福確有抓住被告衣服，用力拉扯被告離開機車之
    情形，惟機車縱有倒地受損，與賴金福是否將被告自機車拉
    下，並無必然之因果關係，是被告此部分聲請，均無必要，
    附此敘明。
據上論斷，應依刑事訴訟法第368條，判決如主文。
本案經檢察官王登榮到庭執行職務。
中　　華　　民　　國　　96　　年　　3 　　月　　9 　　日
            刑事第六庭    審判長法  官  王憲義
                                法  官  張盛喜
                                法  官  李璧君
以上正本證明與原本無異。
不得上訴。
中　　華　　民　　國　　96　　年　　3 　　月　 12 　　日
  　　　　　　　　　　　　　 　書記官  唐奇燕
附錄本判決論罪科刑法條：
中華民國刑法第135 條
對於公務員依法執行職務時，施強暴脅迫者，處3 年以下有期徒
刑、拘役或3 百元以下罰金。
意圖使公務員執行一定之職務或妨害其依法執行一定之職務或使
公務員辭職，而施強暴脅迫者，亦同。
犯前二項之罪，因而致公務員於死者，處無期徒刑或7 年以上有
期徒刑；致重傷者，處3 年以上、10年以下有期徒刑。
中華民國刑法第140 條
於公務員依法執行職務時，當場侮辱，或對於其依法執行之職務
公然侮辱者，處6 月以下有期徒刑、拘役或1 百元以下罰金。
對於公署公然侮辱者亦同。
中華民國刑法第185 條之3
服用毒品、麻醉藥品、酒類或其他相類之物，不能安全駕駛動力
交通工具而駕駛者，處1 年以下有期徒刑、拘役或3 萬元以下罰
金。
